【裁判字號】    89,自,172
【裁判日期】    890315
【裁判案由】    詐欺
【裁判全文】
臺灣臺中地方法院刑事裁定                          八十九年度自字第一七二號
    自  訴  人  甲○○
    被      告  乙○○
右列被告因詐欺案件，經自訴人提起自訴，本院裁定如左：
    主  文
自訴駁回。
    理  由
一、按法院或受命法官於自訴案件第一次審判期日前訊問及調查結果，如認為案件有
    刑事訴訟法第二百五十二條至第二百五十四條之情形者，得以裁定駁回其自訴，
    同法第三百二十六條第三項定有明文。
二、自訴意旨略以：被告乙○○於八十七年十二月間，在台中市○○街一四四號自訴
    人服務之公司，向自訴人誆稱其所經營之砂石工廠生意如何賺錢，然後話題一轉
    ，說其需現金週轉，同時拿出一張發票人為林秋芬，付款人為台灣中小企業銀行
    岡山分行，到期日為八十八年一月二十三日，面額為新台幣（下同）六萬三千元
    之支票一紙，並背書保證，請求自訴人調借現金，自訴人不疑有詐，乃如數調現
    ，詎料支票屆期，該支票竟未獲兌現，屢經自訴人催討，被告均置之不理，又避
    不見面，因認被告涉犯第三百三十九條之詐欺罪嫌云云。
三、按刑法第三百三十九條第一項詐欺罪之成立，以意圖為自己或第三人不法之所有
    ，以詐術使人將本人或第三人之物交付為要件。若其所用方法，不能認為詐術，
    亦不致使人陷於錯誤，即不構成本罪（最高法院四十六年台上字第二六０號判例
    意旨參照），是行為人如係事後因其他因素無法如期給付，乃民事上債務不履行
    之問題，除有積極證據足認其於取得財物之初即心存不法所有之意圖者外，要難
    以嗣後之給付遲延即遽認其涉犯詐欺罪名。訊據被告乙○○堅決否認其有詐欺之
    犯行，辯稱：伊之前也曾向自訴人調現過，一天給付利潤二千元給自訴人，此次
    是一位陳森協拿支票向伊調現，伊再拿該張支票向自訴人調現，並無詐騙之意等
    語。經質之自訴人於本院訊問時供承其與被告為舊識，先前確與被告有投資往來
    之情，可知自訴人與被告往來密切，自訴人對被告之經濟情況應知之甚詳，依此
    ，被告於本件調現時，即難謂有施用詐術使自訴人陷於錯誤之情形。況查被告於
    自訴人提起自訴後已與自訴人達成民事和解，清償六萬三千元予自訴人，有和解
    契約書一份在卷可稽，可知被告確已處理本件債務，益難認被告於本件向自訴人
    調現之時，有為自己不法所有之詐欺意圖。因此本件係僅屬民事債務遲延給付之
    問題，要難認定被告涉有詐欺犯行，除外亦查無其他事證足認被告有詐欺犯行，
    被告之犯罪嫌疑自屬不足，揆諸首開說明，本件自訴應予駁回。
四、據上論結，應依刑事訴訟法第三百二十六條第三項、第二百五十二條第十款，裁
    定如主文。
中      華      民      國    八十九    年      三      月     十五     日
                              臺灣臺中地方法院刑事第六庭
                                      法  官  張  靜  琪
右正本證明與原本無異。
如不服本裁定，應於送達後五日內向本院提出抗告狀（須附繕本），抗告於台灣高等
法院台中分院。
                                      書記官
中      華      民      國    八十九    年      三      月     十七     日


司法院資訊處製作；財團法人民間司法改革基金會備份。
